臺灣高等法院刑事判決　　　　　　　 94年度交上易字第156號
上　訴　人
即　被　告　甲○○
上列上訴人因過失傷害案件，不服臺灣士林地方法院93年度交易
字第253號，中華民國94年5月5日第一審判決（起訴案號：臺灣
士林地方法院檢察署93年度偵字第5649號），提起上訴，本院判
決如下：
    主  文
上訴駁回。
甲○○緩刑參年。
    事實及理由
一、本案經本院審理結果，認第1審以上訴人即被告甲○○犯刑
    法第284條第1項後段之過失致重傷罪，判處有期徒刑6月，
    並諭知易科罰金之折算標準，認事用法及量刑均無不當，應
    予維持，並引用第1審判決書記載之事實、證據及理由（如
    附件第1審判決書）。
二、被告上訴意旨略以：已與告訴人達成和解，請求從輕量刑或
    宣告緩刑等語。
三、原審認被告罪證明確，並適用刑法第284條第1項前段、第62
    條前段、第41條第1項，罰金罰鍰提高標準條例第1條前段、
    第2條之規定，並審酌被告曾因違反就業服務法案件，經判
    處有期徒刑4月，緩刑3年期滿未經撤銷緩刑宣告之情形，以
    及駕駛汽車係高度危險之活動，牽涉用路人之安全，稍一不
    慎往往造成他人生命、身體之傷害，而被告超速行車復未注
    意車前狀況，致造成告訴人之重傷害，其事後雖坦承犯行，
    但未賠償告訴人之損害等一切情狀，量處有期徒刑6月，並
    諭知易科罰金之折算標準。經核其認事用法均無不合，量刑
    亦屬適當。被告上訴意旨，指摘原審量刑過重，請求從輕量
    刑，為無理由，應予駁回。
四、末查，被告前於84年9月5日雖曾因違反就業服務法案件，經
    原審判處有期徒刑4月，緩刑3年確定，但緩刑期滿並未經撤
    銷緩刑之宣告，有本院被告全國前案紀錄表1份在卷可稽，
    其因一時輕忽，致告訴人受有重傷，所為固有可議，然事後
    已深表悔悟，且已與告訴人達成和解，賠償新台幣100萬元
    ，除先由保險公司給付70萬元，所餘30萬元由其自94年10
    月15日起每月給付2萬元，至清償完畢為止，有其提出之和
    解書1份存卷可參，並經告訴人到庭陳述屬實，而被告經本
    次起訴並到庭接受審判後應知警惕，當無再犯之虞，本院認
    所宣告之刑，以暫不執行為適當，爰對被告所處之刑併予宣
    告緩刑3年，以啟向上。
據上論斷，應依刑事訴訟法第373條、第368條、刑法第74條第1
款，判決如主文。
本案經檢察官沈明彥到庭執行職務。
中　　華　　民　　國　　94　　年　　8　　月　　23　　日
　　　　　　　　　刑事第十一庭審判長法  官  陳祐輔
                                    法  官  陳國文
                                    法  官  邱瑞祥
上正本證明與原本無異。
不得上訴。
                                    書記官  吳金來
中　　華　　民　　國　　94　　年　　8　　月　　23　　日
附錄：本案論罪科刑法條全文
刑法第284條第1 項：
因過失傷害人者，處六月以下有期徒刑、拘役或五百元以下罰金
，致重傷者，處一年以下有期徒刑、拘役或五百元以下罰金。
附件：
臺灣士林地方法院刑事判決　　　　　　 93年度交易字第253號
公　訴　人　臺灣士林地方法院檢察署檢察官
被　　　告　甲○○　男　68歲（民國○○年○月○日生）
　　　　　　　　　　身分證統一編號：Ｚ000000000號
　　　　　　　　　　住台北縣淡水鎮○○路七十之七十號
上列被告因過失傷害案件，經檢察官提起公訴（93年度偵字第56
49號），本院判決如下：
    主  文
甲○○因過失傷害人致重傷，處有期徒刑陸月，如易科罰金，以
參佰元折算壹日。
    事  實
一、甲○○於民國93年4 月24日上午7 時許，駕駛車牌DC─4640
    號自用小客貨車，沿臺北縣淡水鎮○○路○ 段由南向北直行
    ，途經同路段472 巷巷口之交岔路口，理應注意車輛行駛時
    ，不得超速，及駕駛人應注意車前狀況，隨時採取必要之安
    全措施並遵守交通號誌之指示行車，而依當時情形，又無不
    能注意之情事，竟於路口前發現路口之號誌已亮黃燈之狀況
    下，猶疏於注意車前狀況，且貿然超速行駛，欲通過上開交
    岔路口，以致在路口交岔處，其自用小客貨車之左前車角撞
    擊適同一時、地，由乙○○所騎乘，自同路段472 巷口之機
    車待轉區等待後起動，由東向西欲騎過淡金路4 段左轉之車
    牌BIF ─123 號之重機車左後側及乙○○之腰部，該機車經
    撞起旋再落地，致乙○○受有內出血脾臟破裂之重傷害。甲
    ○○肇事後，於員警前往現場處理時，向員警承認係肇事人
    ，並接受裁判。
二、案經乙○○訴經臺北縣政府警察局淡水分局移送臺灣士林地
    方法院檢察署檢察官偵查起訴。
    理  由
一、右揭事實，業據告訴人乙○○指訴其騎乘機車，與被告甲○
    ○車行向垂直，在交岔路口遭被告車撞擊，致其重傷等情甚
    詳。告訴人之傷有馬偕醫院出具之診斷證明書1 紙在卷（見
    偵查卷第28頁），並經該院於94年2 月1 日函覆本院，告訴
    人於93年4 月24日經送急診，檢查發現脾臟破裂合併大量內
    出血，判斷應屬外力撞擊，經緊急手術發現脾臟破裂持續出
    血，腹腔內出血高達3250毫升，為脾臟切除之適應症，有該
    院94年2 月1 日馬院醫外字第940493號函附卷可參。被告肇
    事情形，復有道路交通事故現場圖、道路交通事故調查報告
    表（見偵卷第4 至6 頁）、補充資料表及車損照片20張可稽
    （見偵查卷第13至23頁），又依上開道路交通調查報告表顯
    示肇事路段為50公里之時速限制，被告於警訊中坦承其於肇
    事當時時速60公里之警訊筆錄（見偵查卷第12頁反面）等可
    資佐證。訊據被告於本院審理中固坦承其於上開時、地駕駛
    車牌號碼DC─4640號自用小客貨車，當時車速為60公里，係
    超速，且未注意告訴人機車，致與告訴人所騎乘之機車發生
    碰撞，告訴人因而受傷之事實不諱，惟主張告訴人與有過失
    ，辯稱：被告固然有錯，但伊臨路口時是黃燈，告訴人是闖
    紅燈，應也有一半的過失責任云云。經查：告訴人與被告互
    指對方闖紅燈，但查無何積極之證據足以佐證其中究係何方
    有闖紅燈之違規。又據告訴人所述，其原與被告之行向相同
    ，即在淡金路4 段由南往北直行，其住處在對向，因該處路
    口不得迴轉，於是伊騎乘機車兩段式左轉，即將機車暫停於
    與淡金路4 段交岔之同路段472 巷口之機車待轉區，告訴人
    係於上開待轉區起步後接近淡金路4 段分向線前，即在交岔
    路口遭被告撞上其身體腰部及機車之左後側等語（見本院審
    判筆錄），是告訴人既遵守兩段式左轉之規定，可見其並不
    忽視遵守交通號誌，且其原行駛於淡金路南向北綠燈時，轉
    至472 巷口機車待轉區，參照台北縣政府以94年2 月1 日北
    府交工字第0940052335號函所載之上開路口交通號誌時制情
    形，為淡金路雙向綠燈99秒，接續黃燈5 秒、紅燈3 秒，然
    後淡金路4 段472 巷口雙向綠燈20秒。足見告訴人轉至47 2
    巷口後，等待該巷口直行之號誌轉為綠燈，所需時間不長，
    其闖紅燈之機率並不高。另台灣省台北縣區車輛行車事故鑑
    定委員會研議本件肇事過程，認為被告及告訴人兩車原本同
    向行駛，雙方行向均為綠燈，告訴人行至路口47 2巷前停於
    機車停等區內，被告駕駛自小客貨車，隨後進入路口，進入
    路口前為黃燈，進入路口後號誌應已轉變為紅燈，故被告在
    路口內為依號誌行駛闖紅燈之機率較高等意見，有卷附該委
    員會93年8 月18日北鑑字第930934號函可憑。因此，被告指
    稱告訴人闖紅燈云云，並無何佐證資料，為不可採。又雖據
    上開委員會之意見，被告闖紅燈之機率較高，但並非即能確
    定被告闖紅燈，本院亦因證據不足而未認定被告有闖紅燈之
    違規，已如前述。按行車速度，應依標誌或標線之規定，又
    車輛行駛時，駕駛人應注意車前狀況，並應遵守燈光號誌之
    指示行車。道路交通安全規則第93條第1 項、第94條第3 項
    及第102 條第1 項第1 款定有明文。被告駕車自應注意遵守
    上開諸規定，且依當時路狀，又無不能注意之情形，竟疏不
    注意以致肇事，致告訴人受有上開之重傷害，被告自有超速
    、未遵守號誌及車前狀況之過失。且被告上開過失之駕駛行
    為，核與告訴人受重傷間，具有相當因果關係，被告過失致
    重傷害之犯行，堪以認定。
二、按刑法第10條所稱「重傷」，除毀敗視能、聽能、語能、味
    能或嗅覺，及肢體、生殖之機能等明確之判斷標準外，尚包
    括「其他於身體或健康，有重大不治或難治之傷害」亦屬之
    ，刑法第10條第4 項各款分別定有明文。又按所稱「重大不
    治」係指終生不能恢復，「難治」係指難於治療。告訴人因
    脾臟破裂經馬偕醫院證實並切除，已達不能回復正常器官功
    能之程度，核屬刑法第10條第4 項第6 款所稱於身體重大不
    治之傷害，為重傷害無誤。故核被告甲○○所為，係犯刑法
    第284 條第1 項後段過失致重傷害罪。公訴意旨認被告係犯
    刑法第284 條第1 項前段之過失傷害罪，容有誤會，惟此部
    分業經蒞庭實行公訴之檢察官於審判期日當庭更正起訴法條
    ，本院亦當庭告知被告更正後之罪名，以利被告行使訴訟防
    禦權，自毋庸再為變更起訴法條之諭知。又被告肇事後，於
    員警前往現場處理時，主動承認為肇事人，嗣並接受裁判，
    有臺北縣政府警察局道路交通事故肇事人自首情形紀錄表在
    卷足徵，被告之情形符合自首之要件，應依刑法第62條前段
    之規定，減輕其刑。爰審酌被告曾因違反就業服務法經判處
    有期徒刑4 月，緩刑3 年期滿未經撤銷緩刑宣告之情形，有
    台灣高等法院被告全國前案紀錄表在卷可佐，而駕駛汽車係
    高度危險之活動，牽涉用路人之安全，稍一不慎往往造成他
    人生命、身體之傷害，被告超速行車復未注意車前狀況，致
    造成告訴人之重傷害，被告事後雖坦承犯行，但未賠償告訴
    人之損害等一切情狀，量處如主文所示之刑，並諭知易科罰
    金之折算標準，以資警惕。
據上論斷，應依刑事訴訟法第299 條第1 項前段，刑法第284 條
第1 項後段、第62條前段、第41條第1 項，罰金罰鍰提高標準條
例第1 條前段、第2 條，判決如主文。
本案經檢察官薛嘉珩到庭執行職務
中　　華　　民　　國　　94　　年　　5 　　月　　5　 　日
                  刑事第二庭審判長法  官  林清吉
                                  法  官  莊明達
                                  法  官  趙文卿
以上正本證明與原本無異。
如不服本判決，應於判決送達後10日內，向本院提出上訴狀。
                                  書記官  嚴慧萍
中　　華　　民　　國　　94　　年　　5 　　月　　9 　　日
附錄本案所犯法條
刑法第二百八十四條第一項
因過失傷害人者，處六月以下有期徒刑、拘役或五百元以下罰金
，致重傷者，處一年以下有期徒刑、拘役或五百元以下罰金。
